臺灣新竹地方法院交通事件裁定　　　　99年度交聲字第667號
原處分機關　交通部公路總局新竹區監理所新竹市監理站
異　議　人
即受處分人　林宗祈
上列異議人即受處分人因違反道路交通管理處罰條例案件，對於
交通部公路總局新竹區監理所新竹市監理站中華民國99年11月18
日竹監新四字第裁51-ZBA141734號違反道路交通管理事件裁決處
分聲明異議，本院裁定如下：
    主  文
異議駁回。
    理  由
一、原處分意旨略以：異議人即受處分人（下稱異議人）林宗祈
    於民國99年8月17日8時36分許，駕駛車牌號碼9622-KC號自
    用小客貨車，行經國道一號北上76.45 公里處，有「速限
    100 公里，經雷達（射）測定行速為115 公里，超速15公里
    」之違規行為，經內政部警政署國道公路警察局第二警察隊
    楊梅分隊員警以異議人有違反道路交通管理處罰條例第33條
    第1項 第1 款規定之事實，填掣內政部警政署國道公路警察
    局公警局交字第ZBA141734 號舉發違反道路交通管理事件通
    知單（下稱舉發通知單）逕行舉發；嗣異議人於應到案日期
    即99 年10 月15日前提出申訴表示不服，經原處分機關函請
    原舉發單位調查結果，仍認異議人確有前開違規行為，乃依
    道路交通管理處罰條例第33條第1 項第1 款、第63條第1 項
    第1 款（裁決書漏載第63條第1 項第1 款）、違反道路交通
    管理事件統一裁罰標準表之規定，於99年11月18日以交通部
    公路總局新竹區監理所新竹市監理站竹監新四字第裁
    51-ZBA1417 34 號裁決書裁處異議人罰鍰新臺幣（下同）
    3,000 元，並記違規點數1 點。異議人於99年11月18日收受
    前揭裁決書後，於同年12月6 日聲明異議。
二、聲明異議意旨略以：伊確有於99年8月17日8時36分許駕駛車
    牌號碼9622-KC號自小客車行經前揭地點，然當日伊絕無超
    速之情，在舉發地點亦未見有測速照相機，舉發照片所示之
    行速115 公里與伊實際行駛之車速不符，且照片上之數字及
    車牌疑有經人工合成之虞，為此聲明異議請求撤銷原處分云
    云。
三、按受處分人，不服第8 條主管機關所為之處罰，得於接到裁
    決書之翌日起20日內，向管轄地方法院聲明異議。又法院認
    為聲明異議無理由者，應以裁定駁回之，道路交通管理處罰
    條例第87條第1項、道路交通事件處理辦法第18 條分別定有
    明文。次按汽車行駛高速公路，應依速限標誌指示，此為高
    速公路及快速道路交通管制規則第5條第1項前段定有明文。
    又汽車行駛於高速公路，不遵使用限制之管制規則而行車速
    度超過規定之最高速限，處汽車駕駛人3,000元以上6,000元
    以下罰鍰；汽車駕駛人駕駛汽車違反道路交通管理處罰條例
    第33條第1項第1款規定者，除應依原條款處罰鍰外，並予記
    違規點數1點，道路交通管理處罰條例第33條第1項第1款、
    第63條第1項第1款亦分別定有明文。
四、經查：
(一)、異議人駕駛車牌號碼9622-KC號自用小客貨車，於99年8月17
    日8 時36分許，行經國道一號公路北上76.45 公里處，經內
    政部警政署國道公路警察局執勤警員以雷射測速照相器測得
    時速115 公里，超速15公里一節，有內政部警政署國道公路
    警察局公警局交字第ZBA141734 號舉發違反道路交通管理事
    件通知單、交通部公路總局新竹區監理所新竹市監理站竹監
    新四字第裁51-ZBA141734號裁決書及送達證書各1 份，暨內
    政部警政署國道公路警察局第二警察局100 年4 月20日公警
    二交字第1000271070號函檢送之採證照片1 張在卷可稽（見
    本院卷第9 、12至13、17、19頁）。
(二)、異議人固以前揭情詞置辯，惟查：
１、本件值勤員警所使用之雷射測速儀（廠牌：LTI、型號：ULT
    RALYTE Compact、器號：UX019101），於98年12月11日經經
    濟部標準檢驗局檢定合格，有效期限至99年12月31日，有經
    濟部標準檢驗局98年12月11日核發之雷射測速儀檢定合格證
    書影本1份附卷可參（見本院卷第18頁），是堪認本件所使
    用之雷達測速照相設備係屬正常運作，並無失準或故障之情
    事，合先敘明。
２、雷達測速儀係以雷射光束（不見光）直接瞄準行進中之車輛
    ，屬「單點單台」之測速方式，車輛如有超出設定之速限即
    立刻鎖定，而雷射是屬於直線不易擴散的光束，車流量大小
    、旁邊是否另有他車行經，均不影響測速之準確性，此參酌
    內政部警政署國道公路警察局第二警察隊99年10月19日公警
    二交字第0990272452號函覆略以：「…該儀器一次僅對準單
    一車輛測速拍攝，以違規相片圖十字中心點為測速車，且採
    證相片為原始相片，並非剪接合成…」等語，及台灣光學有
    限公司98年10月20日台光字第981001號函略以：「…二、Mi
    cro Digicam sSystem 雷射測速儀是使用美國LTIUltraLyte
     Compact型之測速儀，其測速方式是利用窄小的雷射光束脈
    波及小擴散角度（3 milliradians），故同一時間只會打在
    一部車上，以光速測得被測物瞬間之距離。且以每秒120 次
    測得距離之變化，即可求得其速度。三、因雷射光束之特性
    為直線進行並不受旁邊物體影響，偵測速度的時間只需要0.
    3 秒即可完成，倘若此時有其他車輛或物體突然出現阻擋其
    間，則會造成距離數據變動太大，儀器會自動辨別並出現錯
    誤訊息，並不顯示數據。故受測車輛並不會受到旁車車速過
    快影響亦無同時偵測到兩部車之可能」等語可證。則本件值
    勤員警所使用之雷射測速儀，於使用上並無同時偵測到兩部
    車輛、抑或受測車輛係因旁車車速過快而受誤判之可能，不
    因此影響其測速之準確性。
３、又本件舉發人員為內政部警政署國道公路警察局第二警察隊
    楊梅分隊警員，執行高速公路交通違規稽查工作屬其重要職
    務之一，就儀器之操作實施已有相當的教育訓練，並有操作
    手冊可資參照（見本院卷第20至36頁），應可排除人為操作
    疏失之可能性。參以前揭測速器於99年8 月份均有定期例行
    性檢測一節，有國道公路警察局第二警察隊楊梅分隊99年8
    月份測速照相設備例行性檢測登記簿附卷可參（見本院卷第
    57頁）。又觀諸函附之採證照片，車牌號碼9622-KC 號之小
    客車位置在照片之中央，而照片中之機器代號UX019101、違
    規時間、地點、行車速限及異議人之行車時速均清晰可辨，
    足徵本件違規照片係於機器有效期限內，依正常使用流程所
    拍攝，且照片畫面中遭以十字中心點鎖定者僅有異議人所駕
    駛之車牌號碼9622-KC 號車輛，照片中未見其他車輛，且旁
    邊是否有其他車輛行經，並不影響該測速儀器之準確性，業
    如前述。綜上，本件執勤員警所使用上開雷達測速儀所測得
    之數據，其精確度當無庸置疑。
４、異議人雖質以行經該路段時未見有照相設備，然國道一號公
    路76.45 公里處確實設置有移動式測速照相設備，已正式公
    告於內政部警政署國道公路警察局全球資訊網網頁一情，有
    該網頁公告事項之國道測速照相設置地點查詢（國道一號移
    動式）資料附卷可參（見本院卷第62頁），且於該公路77.
    15 公 尺處並有「前有測速照相」之標示，有楊梅分隊測速
    照相地點現場圖及現場照片4 張在卷可稽（見本院卷第52、
    60 、61 頁），亦足認現場確實有測速照相設備，並已依照
    道路交通管理處罰條例第7 條之2 之規定設立測速之警告標
    誌甚明。異議人雖又辯稱前揭照片疑似經變造云云。然證人
    即舉發警員賴弘敏已證稱：雷射測速儀器係以光學直接瞄準
    車輛取得車速，而被測的車輛都會有一個十字鎖，該舉發照
    片係直接由雷射測速儀設備輸出，照片不可能是偽造，我不
    認識異議人，不可能為了異議人3,000 元的罰鍰而負擔偽造
    文書的罪嫌，照片中車輛的廠牌是裕隆的，這由車子的標誌
    可以看出，而且舉發之前我們也會先以電腦查詢確認車號、
    廠牌、顏色，都符合才會舉發，如果發現車號與登記的顏色
    、廠牌不同時，我們不會舉發等語明確（見本院卷第47、48
    頁），此外，舉發照片中之車輛為黑色，且車號9622-KC 號
    之車輛，廠牌為裕隆、顏色為黑色等情，亦有前揭舉發照片
    及車號查詢汽車車籍（見本院卷第66頁）等資料附卷可參，
    況證人與異議人素不相識亦無仇怨，應無僅為前揭罰鍰3,00
    0 元之罰單，甘冒擔負偽造文書、偽證罪等風險而有誣陷異
    議人之可能，異議人復無法提出積極證據以實其說，其空言
    所辯難認可採。
五、綜上所述，異議人確有前揭汽車行駛高速公路速度超過規定
    最高速限（未滿20公里）之違規行為，原處分機關依道路交
    通管理處罰條例第33條第1項第1款、第63條第1項第1款規定
    及違反道路交通管理事件統一裁罰基準表，裁處異議人罰鍰
    3,000 元，並記違規點數1 點，核無違法或不當之情事，本
    件聲明異議核無理由，應予駁回。
六、據上論斷，應依道路交通事件處理辦法第18條，裁定如主文
    。
中    華    民    國    100   年    8     月    30    日
                  交通法庭      法  官  林哲瑜
以上正本證明與原本無異。
如不服本裁定，應於裁定送達後5日內向本院提出抗告狀。
中    華    民    國   100    年    8     月    30    日
                                書記官  鍾佩芳